ACORDAO-COMPLETO-2406701

ACÓRDÃO 5394/2020 ATA 15/2020 - SEGUNDA CÂMARA

VISTOS, relatados e discutidos estes autos de tomada de contas especial instaurada pelo Ministério da Mulher, da Família e dos Direitos Humanos, em desfavor de Diego Gomes dos Anjos (CPF: XXX.881.047-XX) e Centro de Capacitação e Desenvolvimento Social (CNPJ: 06.539.198/0001-62) , em razão de não comprovação da regular aplicação dos recursos repassados pela União por meio do Convênio 70565/2009, registro Siafi 707355 (peça 4) , firmado entre a Secretaria de Políticas de Promoção da Igualdade Racial e o Centro de Capacitação e Desenvolvimento Social, que tinha por objeto o apoio financeiro ao "Projeto Orgulho de Ser Negro", com vistas a "Realizar no período de 01 de Novembro à 23 de Dezembro de 2009, um complexo de ações bem estruturadas e ciclos de atividades de cunho sócio-cultural, que disponibilizará conteúdos qualificados e cidadania para toda a população do Rio de Janeiro, com foco nas populações excluídas da Zona Oeste do município do Rio de Janeiro, através da realização de seminários, ação social, exibição de filmes, gincanas esportivas e a produção de shows  sobre o tema relacionado à comunidade afro-brasileira."
ACORDAM os Ministros do Tribunal de Contas da União, reunidos em sessão da 2ª Câmara, em:
9.1. rejeitar as alegações de defesa dos responsáveis Diego Gomes dos Anjos (CPF: XXX.881.047-XX) e Centro de Capacitação e Desenvolvimento Social (CNPJ: 06.539.198/0001- 62) ;
9.2. nos termos dos arts. 1º, inciso I, 16, inciso III, alínea "c", da Lei 8.443/1992, c/c os arts. 19 e 23, inciso III, da mesma Lei, julgar irregulares as contas dos responsáveis Sr. Diego Gomes dos Anjos (CPF: XXX.881.047-XX) e Centro de Capacitação e Desenvolvimento Social (CNPJ: 6.539.198/0001-62) , condenando-os solidariamente ao pagamento da quantia especificada, atualizada monetariamente e acrescida dos juros de mora, calculados a partir da data indicada até a data da quitação, fixando-lhes o prazo de 15 (quinze) dias, para que comprovem, perante o Tribunal, o recolhimento da referida quantia aos cofres do Tesouro Nacional, nos termos do art. 23, inciso III, alínea 'a', da citada lei, c/c o art. 214, inciso III, alínea 'a', do Regimento Interno do TCU:
	VALOR HISTÓRICO (R$) 
	DATA DA OCORRÊNCIA

	9/11/2009
	400.000,00

9.3. aplicar, individualmente, aos responsáveis Diego Gomes dos Anjos (CPF: XXX.881.047-XX) e Centro de Capacitação e Desenvolvimento Social (CNPJ: 06.539.198/0001- 62) , a multa prevista no art. 57 da Lei 8.443/1992 c/c o art. 267 do Regimento Interno do TCU, no valor de 70.000,00 (setenta mil reais) , fixando-lhes o prazo de 15 (quinze) dias, a contar da notificação, para que comprovem, perante o Tribunal (art. 214, III, alínea "a", do Regimento Interno do TCU) , o recolhimento da dívida aos cofres do Tesouro Nacional, atualizada monetariamente desde a data deste acórdão até a do efetivo recolhimento, se paga após o vencimento, na forma da legislação em vigor;
9.4. autorizar, desde logo, a cobrança judicial das dívidas, caso não atendidas as notificações, na forma do disposto no art. 28, inciso II, da Lei 8.443/1992;
9.5. autorizar também, desde logo, se requerido pelos responsáveis, com fundamento no art. 28, inciso I, da Lei 8.443, de 1992, c/c o art. 217, §§ 1º e 2º do Regimento Interno do TCU, o parcelamento da (s) dívida (s) em até 36 (trinta e seis) parcelas, incidindo, sobre cada parcela, corrigida monetariamente, os correspondentes acréscimos legais, fixando-lhes o prazo de 15 (quinze) dias, a contar do recebimento da notificação, para comprovarem, perante o Tribunal, o recolhimento da primeira parcela, e de 30 (trinta) dias, a contar da parcela anterior, para comprovarem os recolhimentos das demais parcelas, devendo incidir, sobre cada valor mensal, atualizado monetariamente, os juros de mora devidos, no caso do débito, na forma prevista na legislação em vigor, alertando os responsáveis de que a falta de comprovação do recolhimento de qualquer parcela importará o vencimento antecipado do saldo devedor, nos termos do § 2º do art. 217 do Regimento Interno deste Tribunal;
9.6. dar ciência desta decisão à Procuradoria da República no Estado do Rio de Janeiro, nos termos do § 3º do art. 16 da Lei 8.443/1992, c/c o § 7º do art. 209 do Regimento Interno do TCU, para adoção das medidas cabíveis; e
9.7. dar ciência desta decisão ao Ministério da Mulher, da Família e dos Direitos Humanos e aos responsáveis.

Tomada de Contas Especial instaurada pelo(a) Ministério da Mulher, da Família e dos Direitos Humanos em razão de Não comprovação da regular aplicação dos recursos repassados pela União,  firmado com o/a SECRETARIA DE POLÍTICAS DE PROMOÇÃO DA IGUALDADE RACIAL,  que teve como objeto realizar no período de 01 de Novembro à 23 de Dezembro de 2009, um complexo de ações bem estruturadas e ciclos de atividades de cunho sócio-cultural, que disponibilizará conteúdos qualificados e cidadania para toda a população do Rio de Janeiro.

Segunda Câmara

Ministério da Mulher, da Família e dos Direitos Humanos.

3. Interessados/Responsáveis:
3.1. Responsáveis: Centro de Capacitação e Desenvolvimento Social (06.539.198/0001-62); Diego Gomes dos Anjos (XXX.881.047-XX).

13.1. Ministros presentes: Ana Arraes (Presidente), Augusto Nardes (Relator), Aroldo Cedraz e Raimundo Carreiro.
13.2. Ministros-Substitutos presentes: Marcos Bemquerer Costa e André Luís de Carvalho.

ACORDAO-COMPLETO-2528853

Acórdão 1037/2022 - Segunda Câmara

ACORDAO-COMPLETO-2538430

Acórdão 3006/2022 - Segunda Câmara

AUGUSTO NARDES

Transcrevo a seguir a instrução de peça 81 lavrada no âmbito da Secretaria de Controle Externo de Tomada de Contas Especial (SecexTCE) , a qual contou com a anuência do escalão dirigente da unidade técnica (peças 82 e 83) : 
INTRODUÇÃO
Cuidam os autos de tomada de contas especial instaurada por Ministério da Mulher, da Família e dos Direitos Humanos, em desfavor de Diego Gomes dos Anjos (CPF: XXX.881.047-XX) e Centro de Capacitação e Desenvolvimento Social (CNPJ: 06.539.198/0001-62) , em razão de não comprovação da regular aplicação dos recursos repassados pela União realizadas por meio do Convênio 70565/2009, registro Siafi 707355, (peça 4) firmado entre a Secretaria de Políticas de Promoção da Igualdade Racial e o Centro de Capacitação e Desenvolvimento Social, e que tinha por objeto o instrumento descrito como "Realizar no período de 01 de Novembro à 23 de Dezembro de 2009, um complexo de ações bem estruturadas e ciclos de atividades de cunho sócio-cultural, que disponibilizará conteúdos qualificados e cidadania para toda a população do Rio de Janeiro, com foco nas populações excluídas da Zona Oeste do município do Rio de Janeiro, através da realização de seminários, ação social, exibição de filmes, gincanas esportivas e a produção de shows  sobre o tema relacionado à comunidade afro-brasileira."
HISTÓRICO
Em 10/7/2014, com fundamento na IN/TCU 71/2012, alterada pela IN/TCU 76/2016 e DN/TCU 155/2016, o dirigente da instituição Ministério da Mulher, da Família e dos Direitos Humanos autorizou a instauração da tomada de contas especial. O processo foi registrado no sistema e-TCE com o número 56/2018.
O Convênio 70565/2009, registro Siafi 707355, foi firmado no valor de R$ 410.000,00, sendo R$ 400.000,00 à conta do concedente e R$ 10.000,00 referentes à contrapartida do convenente. Teve vigência de 29/10/2009 a 23/12/2009, com prazo para apresentação da prestação de contas em 23/1/2010. Os repasses efetivos da União totalizaram R$ 400.000,00 (peça 9) .
A prestação de contas e complementações enviadas foram analisadas por meio do documento constante na peça 3.
	O fundamento para a instauração da Tomada de Contas Especial, conforme consignado na matriz de responsabilização elaborada pelo tomador de contas, foi a constatação da seguinte irregularidade: 
Ausência de Documentos Complementares exigidos na prestação de contas que comprometa o julgamento a boa e regular aplicação dos recursos.
Os responsáveis arrolados na fase interna foram devidamente comunicados e, diante da ausência de justificativas suficientes para elidir a irregularidade e da não devolução dos recursos, instaurou-se a tomada de contas especial.
	No relatório (peça 43) , o tomador de contas concluiu que o prejuízo importaria no valor original de R$ 400.000,00, imputando-se a responsabilidade a Diego Gomes dos Anjos, Presidente, no período de 8/2/2008 a 8/2/2012, na condição de dirigente e Centro de Capacitação e Desenvolvimento Social, na condição de contratado. 
		Em 10/12/2018, a Controladoria-Geral da União emitiu o relatório de auditoria (peça 44) , em concordância com o relatório do tomador de contas. O certificado de auditoria e o parecer do dirigente do órgão de controle interno concluíram pela irregularidade das presentes contas (peças 45 e 46) .
	Em 23/1/2019, o ministro responsável pela área atestou haver tomado conhecimento das conclusões contidas no relatório e certificado de auditoria, bem como do parecer conclusivo do dirigente do órgão de controle interno, manifestando-se pela irregularidade das contas, e determinou o encaminhamento do processo ao Tribunal de Contas da União (peça 47) .
Na instrução inicial (peça 59) , analisando-se os documentos nos autos, concluiu-se pela necessidade de realização de citação para as irregularidades abaixo: 
Irregularidade 1: não comprovação da execução física e financeira do objeto do convênio.
	Evidências da irregularidade: Termo de Convênio 707355/2009 (peça 7) , Extrato bancário conta específica, da data dos créditos até o encerramento da movimentação (peça 10) , Manifestação do responsável (peça 18) , Nota Técnica SEPPIR/SPAA  10 /2014 (peça 15) e Parecer Técnico 1/2014/COTV/GEOFT/SEPLAM/SEPPIR/PR (peça 31) .
	Normas infringidas: Art. 37, caput, c/c o art. 70, parágrafo único, da Constituição Federal de 1988; art. 93, do Decreto-lei 200, de 25 de fevereiro de 1967; art. 38, inciso II, alíneas "a" e "d" da Instrução Normativa STN 1/1997, e Termo do Convênio, cláusula segunda, inciso II, alíneas "a" e "f"; cláusula oitava, inciso I e cláusula nona, incisos VIII e XII.  
	Débito relacionado aos responsáveis Centro de Capacitação e Desenvolvimento Social (CNPJ: 06.539.198/0001-62) e Diego Gomes dos Anjos (CPF: XXX.881.047-XX) :
	Data de ocorrência
	Valor histórico (R$) 

	9/11/2009
	400.000,00

		Cofre credor: Tesouro Nacional.
		Responsável: Diego Gomes dos Anjos (CPF: XXX.881.047-XX) .
Conduta: não comprovar a execução dos itens previstos no plano de trabalho do convênio e/ou o nexo de causalidade entre os recursos transferidos e as despesas efetuadas.
Nexo de causalidade: A não apresentação de documentos que comprovassem a execução física e financeira dos itens previstos no plano de trabalho resultou na presunção de dano ao erário.
Culpabilidade: não há excludentes de ilicitude, de culpabilidade e de punibilidade; é razoável supor que o responsável tinha consciência da ilicitude de sua conduta; era exigível conduta diversa da praticada, qual seja, comprovar por meio de documentos a efetiva execução física e financeira de todos os itens previstos no plano de trabalho. 
		Responsável: Centro de Capacitação e Desenvolvimento Social (CNPJ: 06.539.198/0001-62) .
Conduta: não comprovar a execução dos itens previstos no plano de trabalho do convênio e/ou o nexo de causalidade entre os recursos transferidos e as despesas efetuadas.
Nexo de causalidade: A não apresentação de documentos que comprovassem a execução física e financeira dos itens previstos no plano de trabalho resultou na presunção de dano ao erário.
Culpabilidade: não há excludentes de ilicitude, de culpabilidade e de punibilidade; é razoável supor que o administrador responsável pela pessoa jurídica tinha consciência da ilicitude de sua conduta; era exigível conduta diversa da praticada, qual seja, comprovar por meio de documentos a efetiva execução física e financeira de todos os itens previstos no plano de trabalho. 
Encaminhamento: citação.
Em cumprimento ao pronunciamento da unidade (peça 61) , foi efetuada citação dos responsáveis, nos moldes adiante:
 Diego Gomes dos Anjos - promovida a citação do responsável, conforme delineado adiante:
	Data da Expedição: 11/7/2019
Data da Ciência: não houve (Não procurado) (peça 73) 
Observação: Ofício enviado para o endereço do responsável, conforme pesquisa de endereço no sistema da Receita Comunicação: Ofício 5122/2019 - Secex-TCE (peça 64) Federal.
	
	Comunicação: Ofício 5123/2019 - Secex-TCE (peça 65) 
Data da Expedição: 11/7/2019
Data da Ciência: 15/7/2019 (peça 69) 
Nome Recebedor: Mayara Felipe Moreira
Observação: Ofício enviado para o endereço do responsável, conforme pesquisa de endereço nos sistemas corporativos do TCU.
Fim do prazo para a defesa: 30/7/2019
	
	Comunicação: Ofício 5124/2019 - Secex-TCE (peça 66) 
Data da Expedição: 11/7/2019
Data da Ciência: não houve (Número inexistente) (peça 71) 
Observação: Ofício enviado para o endereço do responsável, conforme pesquisa de endereço nos sistemas corporativos do TCU.
	
	Comunicação: Edital 0214/2019 - Secex-TCE (peça 78) 
Data da Publicação: 31/10/2019
Fim do prazo para a defesa: 16/11/2019
	
 Centro de Capacitação e Desenvolvimento Social - promovida a citação do responsável, conforme delineado adiante:
	Comunicação: Ofício 5125/2019 - Secex-TCE (peça 67) 
Data da Expedição: 12/7/2019
Data da Ciência: não houve (Mudou-se) (peça 72) 
Observação: Ofício enviado para o endereço do responsável, conforme pesquisa de endereço no sistema da Receita Federal.
	
	Comunicação: Ofício 5126/2019 - Secex-TCE (peça 68) 
Data da Expedição: 12/7/2019
Data da Ciência: 12/7/2019 (peça 70) 
Nome Recebedor: Mayara Felipe Moreira
Observação: Ofício enviado para o endereço do responsável, conforme pesquisa de endereço nos sistemas corporativos do TCU.
Prorrogações de prazo:
	Documento
	Nova data limite

	Termo (peça 75) 
	26/8/2019

Fim do prazo para a defesa: 26/8/2019
	
Conforme Despacho de Conclusão das Comunicações Processuais (peça 80) , informamos que as providências inerentes às comunicações processuais foram concluídas. 
O Centro de Capacitação e de Desenvolvimento Social (CCDS) solicitou prorrogação de prazo para apresentação de defesa, por intermédio do seu diretor presidente (peça 74) . O prazo de 30 dias de prorrogação foi concedido, conforme Despacho (peça 75) .
Transcorrido o prazo regimental, os responsáveis Diego Gomes dos Anjos e Centro de Capacitação e Desenvolvimento Social apresentaram suas alegações de defesa à peça 77. 
ANÁLISE DOS PRESSUPOSTOS DE PROCEDIBILIDADE DA IN/TCU 71/2012
Apreciação do Prejuízo ao Contraditório e Ampla Defesa
	Verifica-se que não houve o transcurso de mais de dez anos desde o fato gerador sem que tenha havido a notificação dos responsáveis pela autoridade administrativa federal competente (art. 6º, inciso II, c/c art. 19 da IN/TCU 71/2012, modificada pela IN/TCU 76/2016) , uma vez que o fato gerador da irregularidade sancionada ocorreu em 9/11/2009, e os responsáveis foram notificados sobre a irregularidade pela autoridade administrativa competente conforme abaixo:
Diego Gomes dos Anjos, por meio do ofício acostado à peça 16, recebido em 4/5/2011, por Milton Silva, conforme AR (peça 17) .
Centro de Capacitação e Desenvolvimento Social, excepcionalmente, não houve notificação. Todavia, uma vez notificado o seu diretor presidente, a entidade foi cientificada do conteúdo, conforme resposta encaminhada pelo presidente do CCDS (peça 18) .
Valor de Constituição da TCE 	
	Verifica-se, ainda, que o valor atualizado do débito apurado (sem juros) em 1/1/2017 é de R$ 638.160,00, portanto superior ao limite mínimo de R$ 100.000,00, na forma estabelecida conforme os arts. 6º, inciso I, e 19 da IN/TCU 71/2012, modificada pela IN/TCU 76/2016. 
OUTROS PROCESSOS/DÉBITOS NOS SISTEMAS DO TCU COM OS MESMOS RESPONSÁVEIS
	Informa-se que foi encontrado processo no Tribunal com os mesmos responsáveis:
	Responsável
	Processos

	Diego Gomes dos Anjos
	Processo 010.330/2019-4 (TCE, aberto) , Processo 035.308/2015-0 (CBEX, encerrado) , Processo 035.307/2015-3 (CBEX, encerrado) , Processo 035.736/2015-1 (CBEX, encerrado) , Processo 035.735/2015-5 (CBEX, encerrado) , Processo 032.498/2016-0 (CBEX, encerrado) , Processo 032.495/2016-1 (CBEX, encerrado) , Processo 032.749/2016-3 (CBEX, encerrado) , Processo 032.748/2016-7 (CBEX, encerrado) , Processo 004.882/2015-6 (MON, encerrado) , Processo 010.424/2014-8 (TCE, encerrado) , Processo 029.622/2014-0 (TCE, encerrado) , Processo 018.667/2014-7 (TCE, encerrado) e Processo 010.433/2014-7 (TCE, encerrado) 

	Centro de Capacitação e Desenvolvimento Social
	Processo 010.330/2019-4 (TCE, aberto) , Processo 035.309/2015-6 (CBEX, encerrado) , Processo 035.307/2015-3 (CBEX, encerrado) , Processo 035.737/2015-8 (CBEX, encerrado) , Processo 035.735/2015-5 (CBEX, encerrado) , Processo 032.501/2016-1 (CBEX, encerrado) , Processo 032.495/2016-1 (CBEX, encerrado) , Processo 032.750/2016-1 (CBEX, encerrado) , Processo 032.748/2016-7 (CBEX, encerrado) , Processo 018.667/2014-7 (TCE, encerrado) , Processo 010.433/2014-7 (TCE, encerrado) , Processo 010.424/2014-8 (TCE, encerrado) e Processo 029.622/2014-0 (TCE, encerrado) 

	A tomada de contas especial está, assim, devidamente constituída e em condição de ser instruída.
EXAME TÉCNICO
	Mesmo as alegações de defesa sendo apresentadas, considerando o princípio da verdade real que rege esta Corte, verificou-se que essas (peça 77) são as mesmas, ipsi literis, apresentadas a título de prestação de contas pelos responsáveis (peça 56) , em manifestações dos responsáveis na fase interna desta Tomada de Contas Especial, conforme documentação encaminhada pelo chefe da Assessoria Especial do Controle Interno, por meio do Ofício 69/2019/AECI/MMFDH (peça 55) , datado de 15/5/219, em resposta à diligência solicitada por esta Unidade Técnica.
A documentação encaminhada pelo convenente a título de prestação de contas (peça 56) , contêm a seguinte documentação: o Relatório de cumprimento do Objeto (peça 56, p. 11-37) ; a Declaração de Realização dos Objetivos (peça 56, p. 39) ; o Termo de Compromisso (peça 56, p. 41) ; Relação de fornecedores e valores das notas fiscais do projeto Orgulho de ser negro 2009 (peça 56, p. 43 e 45) ; Extrato Bancário-Ag.0091-CC.26715 de 1/10/2009 a 24/12/2009 (peça 56, p. 47) ; Notas fiscais (peça 56, p. 49-69) ; assinaturas-cadastro de participação - Acorda Zumbi/2009 (peça 56, p. 71-257) ; assinaturas-ciclo de palestras - Acorda Zumbi-Escola municipal Rubem Berta (peça 56, p. 259-263) ; assinaturas-ciclo de palestras - Acorda Zumbi-Escola municipal Tarso Fragoso (peça 56, p. 265-271) ; assinaturas-ciclo de palestras - Acorda Zumbi-Faculdade São José - Realengo (peça 56, p. 273-277) ; assinaturas-ciclo de palestras - Acorda Zumbi-Universidade Moacir Bastos (peça 56, p. 279-285) ; cadastro de participação - Acorda Zumbi/2009 (peça 56, p. 287-595) ; foto de divulgação de procissão - Acorda Zumbi/2009 (peça 56, p. 546) ; foto de jornal noticiando festa pra Zumbi (peça 56, p. 547) ; justificativas ao Ofício 63/2011-SPAA/SEPPIR-PR, datado de 2/5/20011 (peça 56, p. 549-555) , novas assinaturas-ciclo de palestras - Acorda Zumbi-Faculdade São José - Realengo (peça 56, p. 557-563) ; assinaturas-ciclo de palestras - Acorda Zumbi-Faculdade Fama - Santa Cruz/RJ (peça 56, p. 565-575) ; assinaturas-ciclo de palestras - O negro e o mercado de trabalho - Comunidade da Vila Aliança - Bangu/RJ (peça 56, p. 577-581) ; assinaturas-ciclo de palestras - As cotas universitárias, as ações afirmativas - São José - Realengo/RJ (peça 56, p. 583-585) ; cópia de certificado - Acorda Zumbi - Faculdade São José - Realengo (peça 56, p. 587) ; cópia de certificado - Acorda Zumbi - Faculdade Fama - Santa Cruz (peça 56, p. 589) ; cópia de certificado - Acorda Zumbi - Faculdade Moacyr Bastos - Campo Grande (peça 56, p. 591) ; cópia de convite - Acorda Zumbi (peça 56, p. 593) ;
Portanto, verifica-se que nas alegações de defesa apresentada à peça 77 não existe nenhum argumento diferente que pudesse ser aproveitado em favor dos responsáveis. 
A referida documentação apresentada pelo gestor, a título de prestação de contas do Convênio 707355/2009, por meio de ofícios endereçados à SEPPIR/PR: tanto o recebido em 28/1/2010 (peça 11) quanto o recebido em 30/6/2011 (peça 18) ; tiveram sua análise concluída na Nota Técnica SEPPIR/SPAA  10/2011 (peça 15) e no Parecer Técnico 1/2014/COTV/GEOFT/SEPLAM/SEPPIR/PR.
Desse modo, tanto os argumentos apresentados agora, iguais aos argumentos já apresentados na fase interna (peças 11 e 18) não elidem as irregularidades apontadas. Uma vez que a documentação comprobatória encaminhada e analisada redundou em irregularidade pela não comprovação da execução física e financeira do objeto do Termo de Convênio 707355/2009, conforme apontamentos feitos nos referidos pareceres.
Fundamentação para o encaminhamento
Cabe ao convenente comprovar a correta execução física e financeira de todos os itens previstos no plano de trabalho. 
A execução física não foi comprovada devido a: 
	a) não apresentação de imagens (fotografias ou filmagens) , em plano aberto, que comprovem a realização dessa exposição, conforme Parecer Técnico 1/2014/COTV/GEOFT/SEPLAM/SEPPIR/PR (peça 31, p. 3) ; a ausência dessas imagens impede comprovar a realização da apresentação exposição itinerante, sobre: A Luta dos Movimentos Negros e a história da Figura Emblemática de Zumbi dos Palmares, de modo que a execução física da Meta 1 (Montagem de uma exposição itinerante, sobre: A Luta dos Movimentos Negros e a história da Figura Emblemática de Zumbi dos Palmares) foi reprovada;
	b) não apresentação de imagens (fotografias ou filmagens) , em plano aberto, que comprovem a apresentação do filme sobre a consciência negra; e a utilização de material gráfico publicitário fora do padrão, legal disposto pela Secretaria de Comunicação Social da Presidência da República e em discordância com o disposto no artigo 39, inciso IX da Portaria Interministerial MP/MF/GGU 127/2008, conforme Parecer Técnico 1/2014/COTV/GEOFT/SEPLAM/SEPPIR/PR (peça 31, p. 4) ; a ausência dessas imagens impede comprovar a realização da exibição do filme previsto e a realização do evento, de modo que a execução física da Meta 2 (Realização de uma grande Culminância sobre a Consciência Negra. Essa culminância, acontecerá no dia 20/11, na Praça do Ponto Chie em Padre Miguel, na Rua Felipe Cardoso, S/N) foi reprovada;
	c) não apresentação da lista com os nomes dos participantes no evento; em relação às listas de presença, inicialmente encaminhadas: 
- fazem referência a uma palestra sobre "a violência sofrida na comunidade" nas escolas municipais Rubem Berta e Tarso Fragoso, além de não conter a data da realização do evento e da fuga ao tema, estas unidades educacionais não estavam, previstas;
- não fazem referência ao tema ou data das palestras realizadas na Faculdade São José do Realengo e Moacyr Bastos; conforme Parecer Técnico 1/2014/COTV/GEOFT/SEPLAM/SEPPIR/PR (peça 31, p. 4) , de modo que a execução física da Meta 3 (Realização de 3 Fóruns, sendo: l na Comunidade da Vila Aliança em Bangu em 9/11; 1 na Universidade Moacyr Bastos em Campo Grande em 14/11; e  1 na Faculdade São José, em 17/11 com discussões sobre os temas: O Negro e o Mercado de Trabalho; as cotas universitárias, as ações, afirmativas, Sexismo e racismo nas relações sociais, ambos são temas ligados a questão afro- brasileira) foi reprovada.
	d) não apresentação das listas de presenças de maneira correta; em relação às listas de presença incialmente encaminhadas:
- não fazem referência ao tema ou à data das palestras realizadas na Faculdade São José do Realengo e Moacyr Bastos; 
- não há lista de presença referente à palestra realizada na Faculdade Machado de Assis, conforme Parecer Técnico 1/2014/COTV/GEOFT/SEPLAM/SEPPIR/PR (peça 31, p. 4) ; de modo que a execução física da Meta 4 (Realização de 3 palestras sendo: 1 na Faculdade São José em Realengo em10/11; 1 na Faculdade Machado de Assis (FAMA) em Santa Cruz em 13/11; e 1 na Faculdade Moacyr Bastos em Campo Grande 19/11) foi reprovada;
As descrições das irregularidades detalhadas por etapas das metas estão dispostas no Parecer Técnico 1/2014/COTV/GEOFT/SEPLAM/SEPPIR/PR (peça 31, p. 5-7) .
Ante o exposto, restou patente a não comprovação total da execução física do objeto do ajuste.
A execução financeira não foi comprovada devido a:
	a) não apresentação de documentos de despesas emitidas em nome da entidade convenente, visto que, nas notas fiscais constantes na peça 56, p. 49-69, o atesto e a identificação do convênio foi realizada em papel branco que foi sobreposto nos documentos de liquidação, ou seja, o mesmo documento pode ser utilizado em outros instrumentos, celebrados configurando indicio de má fé na execução do instrumento, conforme disposto no item 19 do Parecer Técnico 1/2014/COTV/GEOFT/SEPLAM/SEPPIR/PR (peça 31, p. 8) ; essa situação caracteriza a ausência de nexo causal entre recursos do ajuste e o objeto executado, visto que as notas fiscais apresentadas não guardam relação com os recursos do convênio;
	b) não houve encontro de contas entre a movimentação financeira da conta corrente (peça 10 e peça 56, p. 47) e sua escrituração contábil, relação de fornecedores e valores das notas fiscais do projeto Orgulho de ser negro 2009 (peça 56, p. 43 e 45) , evidenciou-se que os registros das datas e valores lançados nos, documentos de liquidação não coincidem com a movimentação bancária, conforme disposto no item 20 do Parecer Técnico 1/2014/COTV/GEOFT/SEPLAM/SEPPIR/PR (peça 31, p. 8) ; a ausência dessa correlação impede comprovar o nexo causal entre o objeto executado e os recursos do convênio, de modo que a boa e regular execução financeira do ajuste não está provada;
	c) os pagamentos não foram realizados mediante crédito na conta bancária de titularidade dos fornecedores e prestadores de serviços (peça 10 e peça 56, p. 47) , contrariando o artigo 50, § 2°, inciso II da Portaria Interministerial MP/MF/CGU 127/2008, conforme disposto no item 21 do Parecer Técnico 1/2014/COTV/GEOFT/SEPLAM/SEPPIR/PR (peça 31, p. 8) ; essa situação caracteriza a ausência de nexo causal entre recursos do ajuste e o objeto executado, visto que os pagamentos feitos não guardam relação com os fornecedores e prestadores de serviços.
Ressalta-se que a documentação em caminhada a título de prestação de contas  à peça 56 é a mesma encaminhada a título de alegações de defesa encaminhada à peça 77. Portanto, o entendimento é mesmo.
Ante o exposto, restou patente a não comprovação total da execução financeira do objeto do ajuste.
Dessa forma, os responsáveis Diego Gomes dos Anjos e Centro de Capacitação e Desenvolvimento Social não lograram êxito na elisão das irregularidades e débitos a eles imputados, devendo as contas serem julgadas irregulares, condenando-os solidariamente ao débito apurado.
Prescrição da Pretensão Punitiva
	Vale ressaltar que a pretensão punitiva do TCU, conforme Acórdão 1441/2016-TCU-Plenário, Relator: Benjamin Zymler, que uniformizou a jurisprudência acerca dessa questão, subordina-se ao prazo geral de prescrição indicado no art. 205 do Código Civil, que é de dez anos, contado da data de ocorrência da irregularidade sancionada, nos termos do art. 189 do Código Civil, sendo este prazo interrompido pelo ato que ordenar a citação, a audiência ou a oitiva dos responsáveis.
No caso em exame, não ocorreu a prescrição, uma vez que a irregularidade sancionada ocorreu em 9/11/2009, e o ato de ordenação da citação ocorreu em 22/6/2019 (peça 61) .
CONCLUSÃO
	Em face da análise promovida na seção "Exame Técnico", verifica-se que os responsáveis Diego Gomes dos Anjos e Centro de Capacitação e Desenvolvimento Social não lograram comprovar a boa e regular aplicação dos recursos. Ademais, inexistem nos autos elementos que demonstrem a boa-fé dos responsáveis ou a ocorrência de outras excludentes de culpabilidade.
Vale ressaltar que a jurisprudência pacífica nesta Corte é no sentido da imprescritibilidade das ações de ressarcimento ao erário (Súmula TCU 282) . Dessa forma, identificado dano ao erário, devese instaurar e julgar o processo de tomada de contas especial para responsabilizar seus agentes causadores, respeitando o direito ao contraditório e à ampla defesa, independentemente de quando ocorreram os atos impugnados.
Verifica-se também que não houve a prescrição da pretensão punitiva, conforme análise já realizada.
	Tendo em vista que não constam dos autos elementos que permitam reconhecer a boa-fé dos responsáveis, sugere-se que as suas contas sejam julgadas irregulares, nos termos do art. 202, § 6º, do Regimento Interno do TCU, com a imputação do débito atualizado monetariamente e acrescido de juros de mora, nos termos do art. 202, §1º do Regimento Interno do TCU, descontado o valor eventualmente recolhido. Além da aplicação da multa prevista no artigo 57 da Lei 8.443/1992.
Por fim, como não houve elementos que pudessem modificar o entendimento acerca das irregularidades em apuração, mantém-se a matriz de responsabilização presente na peça 58.
PROPOSTA DE ENCAMINHAMENTO
Diante do exposto, submetemos os autos à consideração superior, propondo ao Tribunal:
não acatar as alegações de defesa dos responsáveis Diego Gomes dos Anjos (CPF: XXX.881.047-XX) e Centro de Capacitação e Desenvolvimento Social (CNPJ: 06.539.198/0001-62) ; 
		julgar irregulares, nos termos dos arts. 1º, inciso I, 16, inciso III, alínea "c", da Lei 8.443/1992, c/c os arts. 19 e 23, inciso III, da mesma Lei, as contas dos responsáveis Sr. Diego Gomes dos Anjos (CPF: XXX.881.047-XX) e Centro de Capacitação e Desenvolvimento Social (CNPJ:  6.539.198/0001-62) , condenando-os solidariamente ao pagamento da importância a seguir especificada, atualizada monetariamente e acrescida dos juros de mora, calculada a partir da data discriminada até a data da efetiva quitação do débito, fixando-lhes o prazo de quinze dias, para que comprovem, perante o Tribunal, o recolhimento da referida quantia aos cofres do Tesouro Nacional, nos termos do art. 23, inciso III, alínea "a", da citada lei, c/c o art. 214, inciso III, alínea "a", do Regimento Interno do TCU.  
		Débito relacionado ao responsável Centro de Capacitação e Desenvolvimento Social (CNPJ: 06.539.198/0001-62) em solidariedade com Diego Gomes dos Anjos (CPF: XXX.881.047-XX) :
	Data de ocorrência
	Valor histórico (R$) 

	9/11/2009
	400.000,00

				Valor atualizado do débito (com juros) em 10/3/2020: R$ 941.120,51
aplicar ao Centro de Capacitação e Desenvolvimento Social (CNPJ: 06.539.198/0001-62) e ao Sr. Diego Gomes dos Anjos (CPF: XXX.881.047-XX) , individualmente, a multa prevista no art. 57 da Lei 8.443/1992 c/c o art. 267 do Regimento Interno do TCU; fixando-lhes o prazo de quinze dias, a contar das notificações, para que comprovem, perante o Tribunal (art. 214, inciso III, alínea "a", do Regimento Interno) , o recolhimento da dívida ao cofre do Tesouro Nacional, acrescida dos encargos legais devidos a contar da data do acórdão a ser proferido, caso não venha a ser paga dentro do prazo ora estipulado;
	autorizar, desde logo, a cobrança judicial das dívidas, caso não atendidas a notificação, na forma do disposto no art. 28, inciso II, da Lei 8.443/1992;
autorizar também, desde logo, se requerido, com fundamento no art. 28, inciso I, da Lei 8.443, de 1992, c/c o art. 217, §§ 1º e 2º do Regimento Interno do TCU, o parcelamento da (s) dívida (s) em até 36 parcelas, incidindo, sobre cada parcela, corrigida monetariamente, os correspondentes acréscimos legais, fixando-lhe o prazo de quinze dias, a contar do recebimento da notificação, para comprovar, perante o Tribunal, o recolhimento da primeira parcela, e de trinta dias, a contar da parcela anterior, para comprovar os recolhimentos das demais parcelas, devendo incidir, sobre cada valor mensal, atualizado monetariamente, os juros de mora devidos, no caso do débito, na forma prevista na legislação em vigor, alertando os responsáveis de que a falta de comprovação do recolhimento de qualquer parcela importará o vencimento antecipado do saldo devedor, nos termos do § 2º do art. 217 do Regimento Interno deste Tribunal; 
enviar cópia do Acórdão a ser prolatado, bem como do Relatório e do Voto que o fundamentarem à Procuradoria da República no Estado do Rio de Janeiro, nos termos do à § 3º do art. 16 da Lei 8.443/1992, c/c o § 7º do art. 209 do Regimento Interno do TCU, para adoção das medidas cabíveis; e
enviar cópia do Acórdão que vier a ser proferido ao Ministério da Mulher, da Família e dos Direitos Humanos e aos responsáveis, para ciência, informando que a presente deliberação, acompanhada do Relatório e do Voto que a fundamenta, está disponível para a consulta no endereço www.tcu.gov.br/acordaos, além de esclarecer que, caso requerido, o TCU poderá fornecer sem custos as correspondentes cópias, de forma impressa.
2.	O Ministério Público junto a este Tribunal (MPjTCU) anuiu ao encaminhamento proposto pela unidade técnica, conforme parecer a seguir transcrito (peça 84) :
Trata-se de tomada de contas especial (TCE) instaurada pelo Ministério da Mulher, da Família e dos Direitos Humanos, em desfavor do Centro de Capacitação e Desenvolvimento Social (CDDS) e de seu presidente, Diego Gomes dos Anjos, em razão da não comprovação da regular aplicação dos recursos repassados no âmbito do Convênio 707.355/2009.
O ajuste foi celebrado em 29/10/2009 e tinha por objeto o apoio financeiro ao "Projeto Orgulho de Ser Negro", conforme plano de trabalho aprovado. Foram previstos recursos no montante de R$ 410.000,00, dos quais R$ 400.000,00 em recursos federais (peças 2 e 7) . O valor foi integralmente creditado na conta vinculada em 9/11/2009 (peça 10) .
O relatório final do tomador de contas concluiu pela existência de débito total, em face da ausência de documentos complementares exigidos na prestação de contas, imputando-o solidariamente ao CDDS e ao Sr. Diego Gomes dos Anjos (peça 43) .
No âmbito deste Tribunal, a Secretaria de Controle Externo de Tomada de Contas Especial (Secex-TCE) solicitou ao concedente, por meio de diligência, o envio dos documentos apresentados pelo gestor a título de prestação de contas (peça 53) , já que essa documentação não constava do processo. Após exame dos novos elementos, a unidade instrutiva promoveu a citação da entidade convenente e de seu presidente pela totalidade dos valores repassados (peças 64-68 e 78-79) .
Apenas a CDDS, representada pelo Sr. Diego Gomes, encaminhou alegações de defesa (peça 77) . A Secex-TCE considerou os elementos apresentados insuficientes para afastar o débito. Diante disso, propõe, em pareceres uniformes, julgar irregulares as contas dos responsáveis, imputando-lhes débito integral e aplicando-lhes a multa prevista no art. 57 da Lei 8.443/92 (peças 81-83) .
De minha parte, ponho-me de acordo com a proposta de mérito formulada pela Secex-TCE.
A citação dos responsáveis foi realizada nos seguintes termos (peças 64-68; 78-79) :
a) irregularidade: não comprovação da execução física e financeira do objeto.
 (...) 
e) conduta: não comprovar a execução dos itens previstos no plano de trabalho do convênio e/ou o nexo de causalidade entre os recursos transferidos e as despesas efetuadas.
O plano de trabalho aprovado previa a realização de quatro metas, a saber (peça 2, p. 9-11) :
a) Meta 1 - montagem de exposição itinerante nas faculdades São José, em Realengo; FAMA, em Santa Cruz, e Moacyr Bastos, em Campo Grande, respectivamente em 10, 13 e 19 de novembro de 2009 - valor: R$ 148.300,00;
b) Meta 2 - realização de uma grande culminância sobre a Consciência Negra no dia 20/11/2009, na praça do Ponto Chic, em Padre Miguel, com atividades relacionadas à culinária, religiões, ritmos e danças, missa africana, gincanas, apresentações artísticas e exibição de filme sobre a consciência negra - valor: R$ 221.500,00;
c) Meta 3 - realização de três fóruns na Comunidade Vila Aliança, em Bangu, na Universidade Moacyr Bastos, em Campo Grande e na Faculdade São José, em Realengo, respectivamente nos dias 9, 14 e 17 de novembro de 2009 - valor: R$ 1.800,00;
d) Meta 4 - realização de três palestras nas faculdades São José, em Realengo, FAMA; em Santa Cruz, e Moacyr Bastos, em Campo Grande, nos dias 10, 13 e 19 de novembro de 2009, respectivamente - valor: R$ 38.400,00. 
O órgão concedente glosou o valor integral transferido, por considerar que não restou comprovada a execução física do objeto, tendo por fundamento o Parecer 1/2014/COTV/GEOFT/SEPLAN/SEPPIR/PR (peça 31, p. 3-5, item 15) , posição acolhida pela Secex-TCE.
Observo haver elementos nos autos que poderiam indicar, em princípio e ao menos em parte, a realização das atividades previstas. A título de exemplo, cito a meta 2 - de maior valor previsto -, que foi integralmente glosada em razão da não apresentação de imagens em plano aberto que comprovem a apresentação do filme sobre a consciência negra e utilização de material gráfico publicitário fora do padrão (peça 31, p. 4) . Quanto à não comprovação da apresentação do filme, convém ressaltar que essa era apenas uma das atividades previstas para o dia 20/11/2009. Nenhuma ressalva foi feita acerca das demais atividades programadas.
Nesse cenário, o disposto no art. 210, inciso II, do RI/TCU, o qual preconiza que o valor do débito não poderá exceder o real valor devido, conduz à conclusão de que, para o caso concreto, a realização de serviços aproveitáveis no âmbito da avença impediria a imputação do débito integral relativo aos recursos transferidos.
Apesar dessas observações, no que tange à execução financeira, alinho-me à unidade técnica no sentido de que a documentação constante dos autos não permite estabelecer o nexo de causalidade entre os valores repassados e as despesas realizadas.
Cotejando as notas fiscais apresentadas para comprovar as despesas com o extrato da conta vinculada (peça 56, p. 47 e 49-69) , não é possível identificar qualquer correspondência entre datas e valores. Tampouco constam dos autos cópias de cheque ou documento emitido pela instituição financeira que identifiquem os beneficiários dos pagamentos efetuados com os recursos federais. A convenente também não apresentou em sua prestação de contas documento a título de conciliação bancária. Diante disso, considero não haver elementos suficientes para comprovar a regular execução financeira do ajuste, o que enseja a imputação de débito integral ao gestor dos recursos. 
Por força do que dispõe o art. 70, parágrafo único, da Constituição Federal, compete ao gestor prestar contas da integralidade das verbas federais recebidas, cabendo-lhe o ônus da prova quanto à boa e regular aplicação desses recursos. Tal entendimento está consolidado nesta Corte de Contas, conforme se verifica nos Acórdão 1577/2014-TCU-Segunda Câmara, 6.716/2015-TCU-1ª Câmara, 9.254/2015-TCU-2ª Câmara, 9.820/2015-TCU-2ª Câmara e 659/2016-TCU-2a Câmara.
Cabe, ainda, a responsabilização solidária do CDDS. A jurisprudência desta Corte consolidou-se no sentido de que a entidade privada convenente, ao celebrar convênio com o poder público federal, assume o papel de gestora pública, assumindo também a obrigação de comprovar a boa e regular aplicação dos recursos públicos que lhe foram confiados (Acórdão 7612/2015-TCU-Primeira Câmara, Acórdão 810/2015-TCU-Segunda Câmara) .
Diante do exposto, este membro do Ministério Público de Contas manifesta-se de acordo com o encaminhamento sugerido pela unidade técnica às peças 81-83.
É o Relatório.

não há.

Procurador Sérgio Ricardo Costa Caribé.

TOMADA DE CONTAS ESPECIAL. NÃO COMPROVAÇÃO DA BOA E REGULAR APLICAÇÃO DOS RECURSOS PÚBLICOS. CITAÇÃO. CONTAS IRREGULARES. DÉBITO. MULTA.

TOMADA DE CONTAS ESPECIAL (TCE)

Secretaria de Controle Externo de Tomada de Contas Especial (SecexTCE).

Aprecia-se tomada de contas especial instaurada pelo Ministério da Mulher, da Família e dos Direitos Humanos, em desfavor de Diego Gomes dos Anjos (CPF: 055.881.047-06) e Centro de Capacitação e Desenvolvimento Social (CNPJ: 06.539.198/0001-62) , em razão de não comprovação da regular aplicação dos recursos repassados pela União por meio do Convênio 70565/2009, registro Siafi 707355 (peça 4) , firmado entre a Secretaria de Políticas de Promoção da Igualdade Racial e o Centro de Capacitação e Desenvolvimento Social, que tinha por objeto o apoio financeiro ao "Projeto Orgulho de Ser Negro". 
2.	Referido projeto, com vistas a "Realizar no período de 01 de Novembro à 23 de Dezembro de 2009, um complexo de ações bem estruturadas e ciclos de atividades de cunho sócio-cultural, que disponibilizará conteúdos qualificados e cidadania para toda a população do Rio de Janeiro, com foco nas populações excluídas da Zona Oeste do município do Rio de Janeiro, através da realização de seminários, ação social, exibição de filmes, gincanas esportivas e a produção de shows  sobre o tema relacionado à comunidade afro-brasileira", previa, no respectivo plano de trabalho aprovado, a realização de quatro metas, a saber (peça 2, p. 9-11) : 
a) Meta 1 - montagem de exposição itinerante nas faculdades São José, em Realengo; FAMA, em Santa Cruz, e Moacyr Bastos, em Campo Grande, respectivamente em 10, 13 e 19 de novembro de 2009 - valor: R$ 148.300,00;
b) Meta 2 - realização de uma grande culminância sobre a Consciência Negra no dia 20/11/2009, na praça do Ponto Chic, em Padre Miguel, com atividades relacionadas à culinária, religiões, ritmos e danças, missa africana, gincanas, apresentações artísticas e exibição de filme sobre a consciência negra - valor: R$ 221.500,00; 
c) Meta 3 - realização de três fóruns na Comunidade Vila Aliança, em Bangu, na Universidade Moacyr Bastos, em Campo Grande e na Faculdade São José, em Realengo, respectivamente nos dias 9, 14 e 17 de novembro de 2009 - valor: R$ 1.800,00; 
d) Meta 4 - realização de três palestras nas faculdades São José, em Realengo, FAMA; em Santa Cruz, e Moacyr Bastos, em Campo Grande, nos dias 10, 13 e 19 de novembro de 2009, respectivamente - valor: R$ 38.400,00.
3.	Ainda, com vigência no período de 29/10/2009 a 23/12/2009, e prazo para apresentação da prestação de contas em 23/1/2010, o referido convênio foi firmado no valor de R$ 410.000,00, sendo R$ 400.000,00 à conta do concedente e R$ 10.000,00 referentes à contrapartida do convenente. 
4.	Rememoro que o fundamento para a instauração da tomada de contas especial, conforme consignado na matriz de responsabilização elaborada pelo tomador de contas, foi a constatação da "ausência de documentos complementares exigidos na prestação de contas, o que compromete o julgamento pela boa e regular aplicação dos recursos".
5.	No âmbito desta Corte, a Secretaria de Controle Externo de Tomada de Contas Especial (SecexTCE) solicitou ao concedente, por meio de diligência, o envio dos documentos apresentados pelo gestor a título de prestação de contas (peça 53) , já que essa documentação não constava do processo. Após exame dos novos elementos, a unidade instrutiva promoveu a citação da entidade convenente e de seu presidente pela totalidade dos valores repassados (peças 64-68 e 78-79) .
6.	Da análise das alegações de defesa, a unidade técnica conclui que os responsáveis não lograram comprovar a boa e regular aplicação dos recursos e que não constam dos autos elementos que demonstrem a boa-fé ou a ocorrência de outras excludentes de culpabilidade, motivo pelo qual as contas dos responsáveis devem ser julgadas irregulares, com a imputação de débito e aplicação da multa prevista no art. 57 da Lei 8.443/1992.
7.	O Ministério Público junto a este Tribunal manifesta-se de acordo com a proposta de encaminhamento da SecexTCE, no sentido de que a documentação constante dos autos não permite estabelecer o nexo de causalidade entre os valores repassados e as despesas realizadas. Anui que não é possível identificar correspondência entre datas e valores das notas fiscais apresentadas para comprovar as despesas e o extrato da conta vinculada (peça 56, p. 47 e 49-69) , tampouco constam dos autos cópias de cheque ou documento emitido pela instituição financeira que identifiquem os beneficiários dos pagamentos efetuados com os recursos federais. Ressalta, ainda, que a convenente também não apresentou em sua prestação de contas documento a título de conciliação bancária, motivo pelo qual o douto Parquet considerou não haver elementos suficientes para comprovar a regular execução financeira do ajuste, o que enseja a imputação de débito integral ao gestor dos recursos.
8.	Feito esse breve escorço do trâmite processual, acolho, no mérito, o encaminhamento proposto pela unidade instrutiva, anuído pelo douto Ministério Público de Contas, cujos fundamentos incorporo às minhas razões de decidir. 
9.	De fato, não obstante as oportunidades que lhes foram conferidas pelo órgão concedente e por este Tribunal, os responsáveis não apresentaram elementos que pudesse descaracterizar as irregularidades apontadas ou elidir a suas responsabilidades pelas práticas dessas irregularidades. 
10.	Prestar contas, com a devida e correta comprovação da boa e regular aplicação dos valores, é dever de todos aqueles a quem sejam confiados recursos federais, por força do parágrafo único do art. 70 da Constituição de 1988 e do art. 93 do Decreto-Lei nº 200, de 25 de fevereiro de 1967 (v.g.: Acórdão 2439/2010-TCU-Plenário, Acórdão 5929/2011-TCU-Primeira Câmara, Acórdão 1544/2008-TCU-Segunda Câmara e Acórdão 2297/2017-TCU-Segunda Câmara) .
11.	Por conseguinte, a omissão injustificada no dever de prestar contas, com a não comprovação da boa e regular aplicação dos recursos transferidos, configura ofensa não só às regras legais, mas também aos princípios basilares da administração pública, já que, ao final e ao cabo, o gestor deixa de prestar satisfação à sociedade sobre o efetivo emprego dos recursos postos sob a sua responsabilidade.
12.	Sendo assim, e ante a inexistência nos autos de elementos evidenciando a boa-fé na conduta dos responsáveis, cabe, desde já, o julgamento pela irregularidade das contas, com imputação de débito, a partir dos entendimentos manifestados pela unidade técnica, confirmados pelo Ministério Público.
13.	Por fim, registro que, subordinando-se a pretensão punitiva do TCU ao prazo geral de prescrição indicado no art. 205 do Código Civil, que é de dez anos, contado da data de ocorrência da irregularidade sancionada, nos termos do mesmo códex, e sendo este prazo interrompido pelo ato que ordenar a citação, a audiência ou a oitiva do responsável (cf. Acórdão 1441/2016-TCU-Plenário, Rel. Min. Benjamin Zymler, que uniformizou a jurisprudência acerca dessa questão) , in casu não ocorreu a prescrição, uma vez que o prazo para apresentação da prestação de contas expirou em 23/1/2010 e a citação por este Tribunal ocorreu em 1º/11/2019 (peça 80) .
Pelas razões expostas, VOTO no sentido de que seja adotado o acórdão que ora submeto à apreciação deste colegiado.
TCU, Sala das Sessões Ministro Luciano Brandão Alves de Souza, em 19 de maio de 2020.
Ministro JOÃO AUGUSTO RIBEIRO NARDES 
                                                                             Relator